臺灣高雄地方法院民事裁定
111年度審訴字第1306號
原      告  安禾建設有限公司

法定代理人  吳秉勳  
訴訟代理人  黃俊嘉律師
            陳秉宏律師
            楊雅文律師            
被      告  陳黃秀蘭
            李玫靜  
            李怡瑾  
            郭李閨秀
            李松彰  
            李騌源  
            李馥煊  
            黃葉淑子
            郭奕男  
            許沂彤  
上列當事人間請求返還買賣價金等事件，本院裁定如下：
    主  文
本件移送臺灣屏東地方法院。
    理  由
一、按訴訟，由被告住所地之法院管轄。被告住所地之法院不能
    行使職權者，由其居所地之法院管轄；因不動產之物權或其
    分割或經界涉訟者，專屬不動產所在地之法院管轄；其他因
    不動產涉訟者，得由不動產所在地之法院管轄；共同訴訟之
    被告數人，其住所不在一法院管轄區域內者，各該住所地之
    法院俱有管轄權。但依第4條至第19條規定有共同管轄法院
    者，由該法院管轄，民事訴訟法第1條第1項、第10條第1項
    、第2項、第20條分別定有明文。次按訴訟之全部或一部，
    法院認為無管轄權者，依原告聲請或依職權以裁定移送於其
    管轄法院；當事人得以合意定第一審管轄法院，但以關於由
    一定法律關係而生之訴訟為限，民事訴訟法第28條第1 項、
    第24條第1 項定有明文。是當事人兩造以合意定第一審管轄
    法院者，如具備法定要件，當事人及法院均應受其拘束。關
    於合意管轄之規定，除專屬管轄外，得排斥其他審判籍而優
    先適用。
二、本件原告起訴主張兩造間就坐落屏東縣新生段220-2、245-2
    9、225-1、245-26、245-33、245-32、245-34、245-35、24
    5-36、245-37地號土地及其地上物（下合稱系爭不動產）成
    立買賣契約（下稱系爭買賣契約），並簽訂不動產買賣契約
    書、不動產買賣價金履約保證申請書在案。原告已依法解除
    系爭買買契約，爰請求被告返還買賣價金新臺幣（下同）33
    0萬元等語。查系爭不動產坐落屏東縣，依民事訴訟法第10
    條規定，臺灣屏東地方法院（下稱屏東地院）就本件有管轄
    權。又依原告分別與被告陳黃秀蘭、李玫靜、李怡瑾、郭李
    閨秀、李松彰、李騌源、李馥煊、黃葉淑子（下稱被告陳黃
    秀蘭等8人）間簽訂之不動產買賣價金履約保證申請書第12
    條約定、不動產買賣契約書第12條第10項約定、土地買賣契
    約書第10條第11項約定，雙方合意以買賣標的所在地之法院
    即屏東地院為第一審管轄法院，有不動產買賣價金履約保證
    申請書、不動產買賣契約書、土地買賣契約書在卷可參。本
    件既非專屬管轄之訴訟，雙方復已合意定第一審管轄法院，
    如上所述，則關於本件訴訟之管轄，雙方及法院均應受該合
    意管轄之拘束，即應排斥其他審判籍而優先適用，是依民事
    訴訟法第24條規定，本件應由屏東地院為第一審管轄法院。
    至於被告郭奕男、許沂彤買賣系爭土地上未保存登記建物部
    分，原告陳報該未保存登記建物未設定履約保證專戶，亦未
    據提出買賣契約書。縱認被告郭奕男、許沂彤與原告無合意
    管轄之約定，惟查被告郭奕男住所地（高雄市新興區）之法
    院為本院、被告許沂彤住所地（屏東縣屏東市）之法院為屏
    東地院，被告之住所並不在同一法院管轄區域內，本院及屏
    東地院本應俱有管轄權，惟依前揭說明，本件有共同管轄法
    院即屏東地院，依民事訴訟法第20 條但書規定，本件亦應
    由屏東地院管轄。準此，本件應由屏東地院管轄。玆原告向
    無管轄權之本院起訴，顯係違誤，爰依職權將本件移送於該
    管轄法院。
三、據上，爰裁定如主文。
中　　華　　民　　國　　111 　年　　11　　月　　30　　日
　　　　　　　　　民事審查庭　法  官  洪培睿
正本係照原本作成。
如對本裁定抗告須於裁定送達後10日內向本院提出抗告狀，並繳
納抗告費新臺幣1,000元。 
中　　華　　民　　國　　111 　年　　11　　月　　30　　日
　　　　　　　　　　　　　　  書記官  黃美秀